【裁判字號】    92,易,38
【裁判日期】    920430
【裁判案由】    贓物
【裁判全文】
臺灣雲林地方法院刑事判決                            九十二年度易字第三八號
    公  訴  人  臺灣雲林地方法院檢察署檢察官
    被      告  丙○○
右列被告因贓物案件，經檢察官提起公訴（九十一年度偵字第五二二九號），本院判
決如左：
    主  文
丙○○收受贓物，累犯，處有期徒刑壹年貳月。於刑之執行前，令入勞動場所，強制
工作參年。
    事  實
一、丙○○於民國（下同）八十九年因竊盜罪，先後經本院判處有期徒刑四月、六月
    確定，定執行刑有期徒刑九月，於九十一年二月十日執行完畢；又因收受贓物、
    竊盜、脫逃等罪，經本院判處有期徒刑三月、六月、二月，並定應執行刑有期徒
    刑十月確定，甫於九十一年十月三十一日執行完畢，竟不知悛悔，明知綽號「阿
    發」之不詳年籍姓名男子所持有，車牌號碼為ＭＧＤ─四七八號重型機車係來源
    不明之贓物（該車原係何應錦所有，交由乙○○使用），於九十一年十二月十一
    日十二時許，在雲林縣虎尾鎮○○路二五０號前失竊，竟於九十一年十二月十四
    日十七時，在雲林縣虎尾鎮○○路○段台西客運前向「阿發」之人借得上開機車
    使用。丙○○借用時該機車已未懸掛車牌，且該「阿發」之人所交付之錀匙，非
    原廠錀匙，依一般人之知識經驗，來源可疑，應係贓物，然丙○○竟仍予贓收受
    使用。嗣於同年月十五日二十二時許騎乘上開機車，在雲林縣虎尾鎮埒內里埒內
    拱雲宮旁，為警察查獲，並扣得「阿發」之人所交付之非原廠錀匙一隻，始悉上
    情。丙○○於本院審理時傳、拘未到，經本院發佈通緝，始緝獲。
二、案經雲林縣警察局虎尾分局報請臺灣雲林地方法院檢察官偵查起訴。
    理  由
一、被告丙○○固坦承於右開時、地騎乘車牌號碼為ＭＧＤ─四七八號重型機車，為
    警查獲，但矢口否認，有何收受贓物犯行，辯稱：「該車係向朋友借用的」；「
    未懷疑該車是否為贓車」；「如果找不到人，就算我的好了」云云。惟查：上開
    機車為何應錦所有，交由乙○○使用，於九十一年十二月十一日十二時許，在雲
    林縣虎尾鎮○○路二五０號前失竊等情，業據證人（被害人）乙○○於警訊證述
    綦詳，並有車輛竊盜、車牌失竊資料個別查詢報表、贓物認領保管收據各一份、
    照片一幀等在卷可稽，並有「阿發」之人所交付之非原廠錀匙一隻，扣案可證。
二、經檢察官於九十二年二月十二日對被告進行詰問時，被告供稱：「（檢察官問被
    告你說你的車子是向綽號阿發借的，如何認識的？）被告答：朋友「音譯為劉員
    生」介紹的，在電動玩具店內。」；「（檢察官問被告他人現在在何處？）被告
    答：他已經死亡了。」；「（檢察官問被告如何死亡的？）被告答：他在大屯往
    馬光的時候被撞死的。」；「（檢察官問被告何時被撞死？）被告答：事隔已久
    ，我不太記得，我們從小就認識了。」；「（檢察官問被告他馬光厝的詳細住址
    是否知道？）被告答：是他母親向他人租的，我知道他在何處，但是我不知道他
    的門牌號碼。」；「（檢察官問被告阿發於何時介紹給你認識？）被告答：在虎
    尾中正路變色龍電動玩具店介紹我認識的。」；「（檢察官問被告何時介紹你認
    識？）被告答：很久了。」；「（檢察官問被告我是說阿發何時認識的？）被告
    答：我們認識二、三年了。阿發沒有來我家，也沒有去過他家。」；「（檢察官
    問被告你與阿發間有無其他共同的朋友？）被告答：沒有，只有壹個已經死亡的
    劉員生。」；「（檢察官問被告你認識阿發二、三年了，是否知道他的真正名字
    ？）被告答：我沒有在記他的真正名字。」；「（檢察官問被告阿發的長像如何
    ？）被告答：因為我們很久沒有見面了，故我已經不記得了。」等語。由上可見
    ，被告辯稱其取得機車係經合法正當之管道，但無法將「阿發」、「劉員生」之
    人提供予法院作為查證之線索，渠供稱不知為贓云云，即難採信。
三、再者，經檢察官於九十二年二月十二日詰問證人即被害人乙○○，證稱：「（檢
    察官問證人車牌號碼為ＭＧＤ─四七八號重機車是你的嗎？）證人答：機車是登
    記我父親何應錦的名字，但是我在使用。」；「（檢察官問證人該機車失竊的時
    、地？）證人答：在九十一年十二月十一日十二時許，在雲林縣虎尾鎮○○路二
    五○號裡面失竊。」；「（檢察官問證人你的車子領回後，與失竊前有何不同？
    ）證人答：車牌不見，後照鏡二支不見被把（拔），鑰匙孔沒有問題，但是鑰匙
    孔下的蓋子被把掉，沒有變色。」；「（檢察官問證人車子如何失竊？如何被偷
    的？）證人答：我沒有上大鎖，也沒有將鑰匙插在車子上，但是如何被偷我不知
    道。」；「（檢察官問證人請你看一下扣案的鑰匙，是否為原廠的鑰匙？）證人
    答：跟我的原廠鑰匙不同。」等語。可見被告所借用之機車，係經人拔除車牌，
    且無合法行照，又非原廠機車錀匙，依一般社會健全觀念，可以確信是來源不明
    之贓物事實，被告辯稱無贓物之認識，要與常情不符。
四、況於九十二年二月二十一日檢察官詰問證人即查獲警員甲○○，證稱：「（檢察
    官問證人本件如何查獲？）證人答：在九十一年十月十五日晚上九時五十分左右
    ，在執行肅竊職務，我在虎尾鎮○○路與忠孝路口，發現一部機車沒有懸掛車牌
    ，我就查他的引擎號碼。結果發現是贓車，然後，我就在中正路及忠孝路一家全
    家便利商店前埋伏，不久，我就看到一位穿著黑色或深藍色的外套的年輕男子，
    他用步行接近該機車，他左右觀看，之後，沒有人，就拿起放在腳踏墊上的安全
    帽，就馬上發動騎走。」；「（檢察官問證人為什麼會特別強調他左顧右看？）
    證人答：因為我想知道是誰偷東西。因為被告的行為詭異，一般的情形，如果是
    自己的車，通常都是直接接近機車、發動機車就騎走，但是他先到了機車旁邊，
    又在機車旁邊左顧右看，才很快的把機車騎走。」；「（檢察官問證人他在那邊
    左顧右盼的時間多久？）證人答：大約有一分鐘。」；「（檢察官問證人一分鐘
    蠻久的？）證人答：當時他站在那邊很久，我們還在猜測是不是他，還假裝在打
    電話等他下一步動作。」；「（檢察官問證人再來？）證人答：之後，他就沿著
    中正路騎走，騎到圓環，之後，再轉到信義路舊建中書局那裡，再接林森路一段
    ，他騎的很快，之後，他往埒內里的方向騎很快，我一路追趕到埒內里的拱雲宮
    旁，他才停下來，然後，我就上前盤查。」；「（檢察官問證人你如何盤查？）
    證人答：我直接跟他說『我是派出所的，先生你的車為何沒有車牌』」；「（檢
    察官問證人他如何回答你？）證人答：他就回我說，他的車子是跟他的朋友借的
    ，車牌被吊扣。」；「（檢察官問證人那你如何繼續盤查？）證人答：我問他『
    你有沒有帶身分證』。」；「（檢察官問證人他如何回答？）證人答：他說沒有
    帶身分證。」；「（檢察官問證人你有無叫他將他的身分證拿出來？）證人答：
    有，但是他說他沒有帶。」；「（檢察官問證人最後，他有無將身分證或身分證
    字號交給你？）證人答：有。因為我在呼叫的時候，附近埒內派出所內在所內泡
    茶的人員及居民就跑過來瞭解，有居民認識他，並說是某某人的兒子，且告訴他
    將身分證交給警察查驗就可以沒有事了。這個時候他才把放在褲袋內皮夾中的身
    分證拿出來交給我。」；「（檢察官問證人再來？）證人答：我就在拖延時間，
    呼叫我們局內的人員幫我查他的身分證及有無被通緝，結果沒有被通緝，之後，
    局內巡邏的人就來，將他帶回所裡偵訊。」；「（檢察官問證人你問他車子從何
    處來的，他如何回答？）證人答：他說跟朋友借的。」；「（檢察官問證人有無
    再追問？）證人答：我問他為何無車牌？」；「（檢察官問證人如何回答？）證
    人答：他說被扣。」；「（檢察官問證人你們扣案的鑰匙，有無試過要怎麼開？
    ）證人答：有，該鑰匙因為不是原廠的，不能夠配合，需要稍微嘗試轉動鑰匙咬
    到鎖頭的牙，再某一個適合的角度才能夠打開發動。」等語。依證人甲○○所見
    ，被告在查獲當日啟動機車之前，猶特意四下張望許久後，始迅速接近機車並騎
    走，若非明知自己所騎機車來源欠缺合法性，何以有如何異常舉動？再被告為警
    查獲之際，尚一度欺騙警方未帶身分證件，經在場之村民識出身分，始拿出身分
    證件交給警員查驗，被告既非有案遭通緝，為躲避查緝，何須隱暪身分，如其持
    有之機車，來源有合理之解釋，要無刻意不讓自己身分曝光之理，益其持贓心虛
    。再者，扣案之機車錀匙，並非原廠錀匙，需要稍微嘗試轉動鑰匙，咬到鎖頭的
    牙，再以某一個適合的角度轉動錀匙，才能夠開啟並發動機車。該錀匙既有如此
    異常之特性，自無法推諉，其收受上開機車時，沒有贓物之認識。綜上所述，所
    辯，並不可採信。事證明確，其犯行堪以認定，應依法論科。
五、核被告所為，係犯刑法第三百四十九條第一項之收受贓物罪，查被告有右揭前科
    ，有卷附被告全國前案紀錄表一件在卷可稽，其於五年內再犯本件有期徒刑以上
    之罪，為累犯，應依法加重其刑。爰審酌被告有三次竊盜、一次收受贓物之前科
    ，素行不良，被告經二次刑之執行完畢後，仍不知改過遷善，不到二個月又犯本
    件收受贓物罪，顯然前案之徒刑執行完畢，並未能生嚇阻及改變其一再犯罪之效
    果，並造成追贓之困難及執行人員之困擾，可見被告已有竊盜及犯贓物罪之犯罪
    習慣，本件如僅再處以徒刑之執行，尚不足矯正其犯竊盜、贓物罪之惡習。又被
    告自始否認犯罪，其係通緝到案，犯罪後態度不佳等一切情狀，量處如主文所示
    之刑，並諭知於刑之執行前，令入勞動場所強制工作三年，以強制手段迫使其從
    事一定之工作，以培養其謀生技能，俾使其日後順利復歸於社會，並戒除其竊盜
    、贓物之犯罪習慣之處遇是適當的。至於公訴人以被告於前案之刑執行完畢後緊
    接再犯，顯先有犯竊盜、贓物之習慣惡性不改，而具體求刑判處被告有期徒刑二
    年。但刑罰是國家用以維護法律秩之必要手段，雖然具有強烈之目的性，然也須
    符合公平正義之理念，因此實際為刑罰裁量時，必須以行為人之罪責程度為依據
    ，並確定與罪責程度相稱之刑度，此乃「比例原則」之適用。經查，被告所犯收
    受贓物，係侵害財產法益，該機車係一九九四年份之舊車，價值不高，依其所侵
    害法益之程度，定其罪責。如量處有期徒刑二年應屬過重，不能與其罪責程度相
    稱，因此本院並不支持起訴檢察官之求刑，併予說明。
據上論斷，應依刑事訴訟法第二百九十九條第一項前段，刑法第三百四十九條第一項
、第四十七條，竊盜犯贓物犯保安處分條例第三條第一項第一款、第四條、第五條第
一項前段，判決如主文。
本案經檢察官丁○○到庭執行職務
中      華      民      國        九十二      年      四      月  三十  日
                                      台灣雲林地方法院刑事第一庭
                                              法  官  陳  定  國
右正本證明與原本無異。
如不服本判決，應於判決送達後十日內向本院提出上訴狀( 應附繕本 )。
                                              書記官  蘇 靜 怡
中      華      民      國        九十二      年      四      月  三十  日
附錄本案論罪科刑法條全文：
中華民國刑法第三百四十九條
收受贓物者，處三年以下有期徒刑、拘役或五百元以下罰金。
搬運、寄藏、故買贓物或為擔保者，處五年以下有期徒刑、拘役或科或併
科一千元以下罰金。
因贓物變得之財物，以贓物論。


司法院資訊處製作；財團法人民間司法改革基金會備份。
